【裁判字號】    98,訴,109
【裁判日期】    980930
【裁判案由】    損害賠償
【裁判全文】
臺灣新竹地方法院民事判決               98年度訴字第109號
原      告  戊○○
法定代理人  丁○○
兼法定代理
人及上一人
訴訟代理人  乙○○○○○○
被      告  甲○○
訴訟代理人  丙○○
            己○○
上列當事人間因被告甲○○過失傷害事件，經原告提起附帶民事
損害賠償訴訟（本院97年度簡附民上字第11號），並經本院刑事
庭裁定移送民事庭，本院於民國98年9月15日辯論終結，判決如
下：
    主  文
被告應給付原告戊○○新臺幣伍萬貳仟柒佰玖拾陸元、原告乙○○○○○○新臺幣貳萬壹仟伍佰貳拾元，及均自民國九十七年七
月二日起至清償日止，各按年息百分之五計算之利息。
原告其餘之訴駁回。
訴訟費用由被告負擔百分之八，餘由原告負擔。
本判決第一項得假執行。
本判決第一項於被告為原告戊○○供擔保新臺幣貳萬元、為原告
乙○○○○○○供擔保新臺幣壹萬元後，得免為假執行。
原告其餘假執行之聲請駁回。
    事實及理由
甲、程序方面：
    原告於民國97年6月17日提出刑事附帶民事起訴狀，聲明請
    求被告應給付原告新臺幣（下同）261,535元，及自起訴狀
    繕本送達被告翌日起至清償日止，按年息百分之5計算之利
    息。嗣於97年6月27日擴張聲明為被告應給付原告519,135元
    及其利息；於刑事附帶民事訴訟經裁定移送本院民事庭後，
    復於98年3月17日擴張聲明為被告應給付原告1,028,351元，
    及自刑事附帶民事起訴狀繕本送達被告翌日起至清償日止，
    按年息百分之5計算之利息。原告所為訴之變更，核屬民事
    訴訟法第255條第1項第3款所示之擴張應受判決事項之聲明
    ，所為訴之變更，於法並無不合，予准許。
乙、實體方面：
壹、原告起訴主張：
一、被告於96年9月4日晚上7時10分，駕駛車號6969-QN號自小客
    車，沿新竹市○○路○段之幹道由北往南方向行駛，行經新
    竹市○○路○段178巷口，本應注意行車速度不得超過時速
    50公里；亦應注意車前狀況，並隨時採取必要之安全措施，
    而依當時天雨、夜間有照明、柏油路面濕潤、無缺陷、道路
    無障礙物、視距良好等情狀，並無不能注意之情事，詎其疏
    未注意車前狀況，且以時速50至60公里超速直行，適原告乙○○○○○○騎乘車號HSQ-791號重型機車、搭載其女即原
    告戊○○，沿新竹市○○路○段178巷之支線騎至巷口，擬
    左轉新竹市○○路○段道路，被告見狀煞避不及，自小客車
    車頭撞擊機車左側車身，致原告張宇合、戊○○人車倒地，
    原告張宇合受有多處挫傷之傷害；原告戊○○受有右手肘及
    前額挫傷併疤痕之傷害。原告因被告之過失傷害行為受有損
    害，自得訴請被告賠償損害。
二、茲列明原告等之損失情形如下：
(一)原告張宇合所騎乘之機車經車行評估，引擎車架斷裂，已無
    法修復，該部機車之里程數已達1萬1千公里，向二手車行重
    購費用約要價18,850元，若欲修復，所生之費用將超過18,
    850元，倘購買全新機車，則至少須25,000元，原告張宇合
    僅請求18,850元，核屬有據。
(二)原告戊○○疤痕整型美容，至少需支出55,000元。
(三)原告二人之醫療費計支出9,555元。
(四)至96年9月20日以前原告二人共支出計程車費4,385元。96年
    9月20日以後因被告拒不賠償機車報廢之重購費用，而原告
    張宇合雙腳受傷嚴重，如嚴重疼痛時須搭乘計程車外出，故
    支出計程車費4,500元，又其餘時間亦需搭乘公車，支出約
    2,700元（搭乘公車之費用粗估為每月150元×18個月＝2,70
    0元），合計7,200元。
(五)原告張宇合身上多處瘀青，骨頭酸痛，至今未癒，需繼續醫
    療，雷射大約要120,000元。
(六)原告二人之精神賠償共320,000元：自從被撞傷之後，精神
    痛苦，無以名狀，尤其小孩影響更深，傷害更大。
(七)安全帽二頂及雨衣、長褲損壞計2,000元。
(八)子女上學交通費（一年半）約支出14,100元。
(九)原告二人之休養費（營養費）共40,000元。
(十)看護費5,000元：原告張宇合因受傷無法從事家務，故委請
    鄰居照顧生活起居。
(十一)沖洗照片費用計261元。
(十二)原告張宇合打零工月入24,000元，至今18個月無法工作，
      共計損失432,000元。
三、原告聲明如下：
(一)被告應給付原告張宇合及戊○○1,028,351元，及自起訴狀
    繕本送達之翌日起至清償日止，按年息百分之5計算之利息
    。
(二)原告願供擔保請准宣告假執行。
貳、被告答辯略以：
一、按因故意或過失，不法侵害他人之權利者，負損害賠償之責
    任。而侵權行為之成立，應具備客觀要件及主觀要件，客觀
    要件之一為須有出於自己之加害行為，主觀要件則須有故意
    或過失責任，而過失責任應具備預見其發生之可能，如已盡
    善良管理人注意義務，仍不認識該違法之事實即無過失可言
    。本件被告雖經臺灣新竹地方法院刑事庭以97年度竹交簡字
    第244號、97年度簡上字第106號判決認定被告涉犯過失傷害
    罪責，而判處拘役確定；惟本件之肇事主因，係原告乙○○○○○○支線道之車輛未讓幹線道車輛先行，而造成此事故
    之發生，原告為肇事主因，被告為肇事次因。
二、退步言之，縱認被告應負部分賠償之責，惟本件原告所提之
    聲明及單據，疑點頗多，其不合理之處茲分述如下：
(一)機車購買費用：原告主張因本件車禍致其所騎機車毀損，受
    有損害，請求因本件事故而造成之車輛全毀之費用18,850元
    ；惟原告就此請求部分並不合理，蓋物之損害採損害填補原
    則，該車並未修復，而係逕以報廢處理，該車輛之殘餘價值
    ，自應按行政院所頒布之固定資產耐用年數表予以折舊，而
    非以原告所提之修車估價或購買二手車之價格要求被告賠償
    。
(二)整形美容、雷射醫療及看護費用：
１、原告請求戊○○的疤痕整形美容費用55,000元，惟依國泰醫
    療財團法人新竹國泰綜合醫院所函覆之說明，該疤痕仍難斷
    定是否有永久性疤痕，故依國泰醫院專業之看法，戊○○的
    疤痕應不需做整形美容，依國泰醫院建議，為使一般疤痕消
    褪淡化，通常使用矽膠片或矽膠除疤膏照護，以矽膠片為例
    ，其使用量以每片三個月，使用時間二年，費用約為5,200
    元或者是使用矽膠除疤膏（14g或15g），其費用約為12,800
    元至15,600元，被告就國泰醫院所建議之矽膠片或矽膠除疤
    膏照護之醫療費用並不爭執，其餘所請求之整形美容部分，
    被告予以否認。
２、原告張桂洪另主張其因本次車禍造成身上多處瘀青需繼續醫
    療之雷射費用大約120,000元及看護費用5,000元等合計125,
    000元，被告予以否認，依國泰醫院專業之看法，原告事故
    發生後，僅係四肢挫傷非必須專人看護，惟可能因疼痛無法
    行走宜休養一週，且原告僅至該院之外科就醫一次，主訴因
    外傷致雙小腿色素沉著，惟國泰醫院亦提出該雙小腿色素沉
    著並無法追溯是否為此次外傷所致，故該醫療費用及看護費
    用，被告否認。
(三)醫療費用及休養費用：按醫療費用得以金錢加以計算，被害
    人所受之損害係屬具體性之損害，故仍應以填補其所支出醫
    療費用及所受損害為原則。故倘由中央健康保險局所支付之
    醫療費用並非由原告實際支出，原告之醫療費用請求權，業
    已由中央健康保險局於給付後依法繼受取得原告之權利亦即
    取得代位權，據此，原告僅得就其實際所支出之醫療費用向
    被告為請求，此並有中央健康保險局以信件編號「00000000
    0000」號電子信件覆函可稽，故原告向被告請求非實際支出
    之醫療費用，洵屬無據，合先敘明。又原告因本件車禍所支
    出之醫療費用，請求被告給付9,555元，惟該醫療費用，就
    戊○○6,290元及張桂洪2,543元，合計8,833元部份被告不
    否認，惟原告另提出之藥品費用922元及營養費用40,000元
    ，並非必要之支付，被告就此部分之費用予以否認。
(四)車資費用：原告主張因本件車禍造成身體受有損害，往返醫
    院費用、其他地方及送小孩上學之交通費用合計30,855元，
    應由被告支付；惟原告戊○○因本事故就醫次數為7次（96
    年9 月6日、9月11日、10月20日、11月17日、12月1日、97
    年2月29日及5月22日）、張桂洪因本事故就醫次數為4次（
    96年9 月6日、9月15日、9月20日及12月4日），除原告因本
    事故就醫而搭乘之計程車錢為必要支出，被告不否認外，其
    他車資均非必要費用，被告予以否認。經查原告所請求之計
    程車收據只有96年9月5日、96年9月6日、96年10月20日、96
    年11月17日及96年12月1日為原告至國泰醫院需搭乘計程車
    ，該部分費用被告不否認，其他費用被告予以否認。
(五)工作所得損失部份：原告乙○○○○○○雖請求工作損失
    432,000元，惟原告乙○○○○○○並未提供薪資扣繳憑單
    及投保勞工保險之保險卡為佐證，且本案事故並未造成原告
    乙○○○○○○任何顯著遺存之運動障礙，且原告乙○○○○○○早已康復，因此，原告並未有任何工作所得之損失，
    故原告所請顯非實在，被告自不同意。
(六)其他費用：原告請求衣物損壞費用及沖洗照片費用2,261 元
    ，如此費用確為本事故而引起，被告並未爭執，但原告應提
    供相關收據，以供明確。
(七)與有過失：本案原告支線道之車輛未讓幹線道車輛先行而造
    成此事故之發生，且為肇事主因，而被告亦因未注意車前狀
    況，為肇事次因，被告亦有過失，應依過失比例分擔肇責。
(八)精神慰撫金部分：原告所請求之精神慰撫金320,000元過高
    ，亦不符合常理。
三、答辯聲明：
(一)原告之訴及假執行之聲請均駁回。
(二)若受不利益之判決，被告願供擔保請准免為假執行。
、本院之判斷：
一、本件原告主張被告甲○○於96年9月4日晚間7時10分許，駕
    駛車牌號碼6969-QN自用小客車，因行車速度過快，致於新
    竹市○○路○段178巷口，撞擊騎乘車牌號碼HSQ-791號重型
    機車，搭載戊○○，擬於該巷口左轉之原告乙○○○○○○
    ，致乙○○○○○○、戊○○人車倒地，原告乙○○○○○○受有多處挫傷、戊○○受有右手肘及前額挫傷併疤痕之傷
    害等情，為被告所不爭執。且被告所涉過失傷害犯行，亦經
    本院新竹簡易庭97年度竹東交簡字第244號判處拘役50日，
    得易科罰金後，被告上訴，原告張宇合等2人亦請求臺灣新
    竹地方法院檢察署檢察官提起上訴，為本院97年度簡上字第
    106號刑事判決撤銷原判決，改判被告拘役30日，得易科罰
    金確定，此經本院調閱本院刑事庭97年度簡上字第106號、
    新竹簡易庭96年度竹交簡字第244號過失傷害案件卷宗，查
    明屬實，自堪信原告此部分主張為真實。
二、按「行車速度，依速限標誌或標線之規定，無速限標誌或標
    線者，應依下列規定：一、行車時速不得超過五十公里」、
    「汽車行駛時，駕駛人應注意車前狀況及兩車併行之間隔，
    並隨時採取必要之安全措施」，道路交通安全規則第93條第
    1項第1款、第94條第3項分別定有明文。被告於前開時、地
    駕駛自小客車時，本應遵守上述交通安全之規定，且依道路
    交通事故調查報告表載明，該路段速限為時速50公里，而依
    當時天雨、夜間有照明、柏油路面濕潤、無缺陷、道路無障
    礙物、視距良好等情狀，並無不能注意之情事，被告竟疏未
    注意車前狀況，且以時速50至60公里超速前行，致撞擊原告
    乙○○○○○○機車之左側，被告自有過失。此經臺灣省竹
    苗區車輛行車事故鑑定委員會鑑定結果，亦為相同之認定，
    此有該會於97年11月17日出具之竹苗鑑970638字第09753035
    51號函所附鑑定意見書1份附於本院刑事庭97年度簡上字第
    106號卷宗第68至71頁可稽。雖原告乙○○○○○○騎乘重
    型機車，行經無號誌路口，支線左轉車未讓幹道直行車先行
    ，亦有過失，然此不能解免被告之責任。此外，本件原告乙○○○○○○、戊○○受傷確因被告之過失所致，是被告之
    過失行為與告訴人之傷害結果間，具有相當因果關係，亦堪
    認定。
三、按因故意或過失，不法侵害他人之權利者，負損害賠償責任
    ；又汽車、機車或其他非依軌道行駛之動力車輛，在使用中
    加損害於他人者，駕駛人應賠償因此所生之損害；再不法侵
    害他人之身體或健康者，對於被害人因此喪失或減少勞動能
    力或增加生活上之需要時，應負損害賠償責任；另不法侵害
    他人之身體、健康、名譽、自由、信用、隱私、貞操，或不
    法侵害其他人格法益而情節重大者，被害人雖非財產上之損
    害，亦得請求賠償相當之金額，民法第184條第1項前段、第
    191條之2、第193條第1項、第195條第1項前段分別定有明文
    。查被告因上揭過失駕車行為肇致本件車禍，並因而致原告
    受有上開傷害之事實，業如上述，則原告依據前開規定，請
    求被告賠償其所受之損害，於原告能證明損害發生之範圍內
    ，自屬有據。茲本件所應審究之爭點厥為：原告所請求各項
    損害賠償之金額是否適當。被告抗辯本件車禍發生原告與有
    過失，應過失相抵是否可採，爰分別審核論述如下：
(一)機車費用部分：原告張宇合固提出估價單一紙，請求其機車
    修理之費用為18,850元。按汽車、機車或其他非依軌道行駛
    之動力車輛，在使用中加損害於他人者，駕駛人應賠償因此
    所生之損害。再按不法毀損他人之物者，應向被害人賠償其
    物因毀損所減少之價額，民法第191條之2、第196條分別定
    有明文。復按物被毀損時，被害人除得依民法第196條請求
    賠償外，並不排除民法第213條至第215條之適用，依民法第
    196條請求賠償物被毀損所減少之價額，得以修復費用為估
    定之標準，但以必要者為限（例如︰修理材料以新品換舊品
    ，應予折舊），亦有最高法院77年度第9次民事庭會議之決
    議、最高法院73年度臺上字第1574號判決可資參照。查被告
    因超速行駛致生本件車禍，並致原告張宇合所騎乘之機車受
    有損害等情，已如前述，揆諸前開說明，被告自應就系爭機
    車之損害負賠償責任。次查，原告張宇合騎乘系爭機車因本
    件車禍受損，經估價須支付修理費用18,850元，其中零件費
    用為14,830元，工資費用為4,020元，此有原告張宇合提出
    之寶馨車業行估價單為憑，經核估價單所載項目與系爭機車
    受損之情形尚屬相符，堪認確係屬修復系爭機車所必要，則
    原告此部分主張亦堪採信。惟查，系爭機車為原告張宇合之
    夫丁○○所有，且係於84年6月出廠，此有原告提出之機車
    車輛異動登記書影本1件在卷可按，丁○○就機車之損害雖
     未以自己之名義請求賠償，惟丁○○既於原告張宇合訴請
    被告賠償損害之本事件中，由原告張宇合出面主張此項賠償
    ，應認有將此項損害賠償債權讓與於原告張宇合之意，且此
    項債權讓與之意，業依起訴狀繕本之送達，而為被告知悉。
    系爭機車至本件肇事發生時（即96年9月4日）已有12年3月
    之使用期間，揆之前揭說明，以新品換舊品而更換之零件，
    自應予以折舊，而依營利事業所得稅結算申報查核準則第95
    條第8項規定「依固定資產提列折舊採用定率遞減法者，以
    一年為計算單位，其使用期間未滿一年者，按實際使用之月
    數相當於全年之比例計算之，不滿一月者，以月計」，本院
    依行政院台（86）財字第52053號公布之固定資產耐用年數
    表及固定資產折舊率表，採定率遞減法計算其折舊，即機器
    腳踏車耐用年數為3年，每年折舊率千分之536，但其最後一
    年之折舊額，加歷年折舊累計額，其總和不得超過該資產成
    本額之十分之九。經核上開修車之零件費用為14,830元，是
    扣除折舊金額後，被告所應賠償之零件部分修理費用為
    1,483元（計算方式詳附表所示，折舊金額之總和為13,347
    元，未超過修車零件費用14,830元的十分之九），另工資為
    4,020元，因無折舊之問題，且該部分之支出係屬修復系爭
    機車所必要之費用，是此部分費用共4,020元，自應計入原
    告損害範圍，準此，原告因此次事故所應支出之車輛必要修
    復費用共為5,503元（計算方式為：1,483＋4,020＝5,503，
    元以下四捨五入）。此部分請求，應予准許，逾此部分之請
    求，尚乏依據，應予駁回。
(二)醫療費用部分：
１、原告乙○○○○○○部分之醫療費用，業據原告提出醫療單
    據（含藥袋）11張，合計金額2,543元，被告就此部分並不
    爭執，原告乙○○○○○○此部分請求，核屬有據，應予准
    許。另原告乙○○○○○○主張其因本件車禍事故致身上多
    處瘀青，骨頭痠痛，至今仍須治療，雷射之花費約須120,00
    0元云云，此部分為被告所否認。原告乙○○○○○○固提
    出國泰綜合醫院診字第Ｚ000000000號診斷證明書上載「雙小
    腿色素沈著」、「病人於98年2月13日門診治療可試擦藥或
    雷射治療改善。」等語為證，惟查，就原告乙○○○○○○
    之雙小腿色素沈著是否為本件車禍事故肇致，經本院向國泰
    醫療財團法人新竹國泰綜合醫院函查之結果，該院函復意見
    為「病患於98年2 月13日至本院整形外科就醫一次，主訴因
    外傷致雙小腿色素沈著，依醫理外傷可能導致色素沈著，惟
    無法追溯患部色素沈著是否為此次外傷所致，而是否需接受
    雷射手術，仍須進一步評估。」此有該院98年4月7日（98）
    竹行字第175號函在卷可憑。是原告乙○○○○○○所提診
    斷證明書，尚無從證明其小腿色素沈著，乃被告此次車禍事
    件所肇致，亦無從證明其須接受雷射治療，花費120,000元
    ，原告乙○○○○○○既未能為上開證明，此部分請求，核
    屬無據，自無從准許。
２、原告戊○○部分之醫療費用，業據原告提出醫療費用收據11
    紙，金額共計6,290元，被告就此部分亦未爭執，應認原告
    戊○○此部分請求，為有理由。另原告戊○○請求疤痕整形
    美容費用55,000元部分，固提出國泰綜合醫院新竹分院96年
    12月1日第14731號診斷證明書，上載「病人於96年9月4日
    19:40入急診，96年9月5日06:45出院，9月6日、9月11日、
    10月20日、11月17日、12月1日門診，可能會留下永久性疤
    痕，宜使用矽膠片或除疤矽膠膏約壹年。」，惟原告就戊○○有為疤痕整型之必要，及其費用若干，並未提出任何事證
    以為證明，經本院向國泰醫療財團法人新竹國泰綜合醫院函
    查之結果，該院函復稱：「病患戊○○因右手肘及前額挫傷
    於96年9月4日至本院急診就醫，並陸續至本院門診追蹤治療
    就醫紀錄，如下：（一）病患因臉部前額及左手肘之疤痕色
    素沈著於96年10月20日、96年11月17日、96年12月1日、97
    年2月29日及97年5月22日陸續至本院整形外科門診追蹤，患
    部雖有改善，惟仍難斷定是否有永久性疤痕；一般疤痕成熟
    穩定需約一至二年時間，為使患部疤痕消褪、淡化，通常使
    用矽膠片或矽膠除疤膏照護。（二）另本院矽膠片（5X7.5C
    M）價格約為650元、矽膠膏（Dermatix舒痕凝膠15g ）價格
    約為1,950元、矽膠膏（Cimeosil疤痕凝膠14g）價格約為16
    00元，以上特材視患部面積大小耗用量不一，一般約可使用
    二至三個月。」，此有前揭函可佐，依國泰醫上開函復意見
    ，以價格較高之Dermatix舒痕凝膠15g，每條價格1,950元，
    依每2個月使用一條之頻率，計算疤痕穩定期2年，原告所須
    使用之Dermatix舒痕凝膠15g，共為12條，總計原告戊○○
    所須支出之消褪、淡化疤痕費用，應為23,400元（1,950x12
    ）。原告戊○○請求此部分費用，於23,400元範圍內，核屬
    有據，逾此部分之請求，核屬無據，自不應准許。
(三)增加生活上支出部分：
１、醫療用品部分：原告乙○○○○○○於車禍事故發生時，即
    於96年9月6日在新竹國泰醫院內之杏一醫療用品股份有限公
    司購買醫療用品，花費142元，嗣於96年9月20、10月8日、
    10月20日，各花費320元、130元、130元購買藥品，業據其
    提出發票為證，此部分花費與原告乙○○○○○○受傷、看
    診之時間均尚符合，應認所為支出，係因本次事故而生，此
    部分請求核計722元，應予准許。另原告戊○○於96年9月11
    日在新竹國泰醫院內之杏一醫療用品股份有限公司購買醫療
    用品，花費200元，其支出費用與事故發生之時間相近，應
    認此部分支出，為增加生活上支出，此部分亦應准許。
２、看護費5,000元部分，固據原告提出曾錢出具之收據乙紙為
    憑。惟因原告乙○○○○○○四肢挫傷情形非必須專人看護
    ，業經本院向國泰醫院函查明確，而戊○○於事故發生時為
    14歲，所受之傷害為顏面及右肘擦傷、左膝挫傷，亦無證據
    證明須請專人看護，故原告請求看護費5,000元部分，核屬
    無據，自無從准許。
３、交通費用4,385元及14,100元、7,200元部分：原告主張96年
    9月20日前，共支出就醫及日常生活、戊○○上學之計程車
    費用4,385元，另自事故發生後迄今，因機車損壞，被告拒
    絕賠償，原告乙○○○○○○無法以機車載送戊○○上學，
    亦無法自行外出，須以計程車或公車代步，故多支出戊○○
    上學交通費用14,100元、乙○○○○○○計程車費4,500元
    、公車費用2,700元等交通費用，並提出自96年9月5日起至
    96年9月20日止之計程車行收據30紙為憑。經查，原告因本
    次事故之發生，須至醫院就醫而支出交通費用，應認係增加
    生活上費用，自得請求賠償，惟逾此範圍之交通費用，乃原
    告不論有無事故發生，均須支出之費用，原告自不得因本件
    事故，即改變其原有交通方式，改以較昂貴之計程車代步，
    再向被告請求賠償。故原告戊○○請求自事發時起至96年9
    月20日止之交通費用，除96年9月5日、同年月6日、10日、
    11日、15日、20日之收據9紙，合計1,100元，係至國泰醫院
    或長庚醫院就醫所支出之交通費用，核屬增加生活上支出之
    費用，應予准許外，其餘3,285元部分，核屬無據，自無從
    准許。另原告戊○○請求自事發時起1年半間之上學車錢14,
    100元、原告乙○○○○○○請求自96年9月20日起之計程車
    費4,500元、公車費用2,700元，均未提出任何事證供本院審
    酌，自難認係因本件事故所增加之生活上支出，尚無從准許
    。
４、原告請求長褲損壞及安全帽、雨衣破損部分2,000元及摩托
    車照片共261元部分，被告認如確係因本件事故所致之損害
    ，被告並不爭執，惟希望原告能提出收據。本院斟酌原告就
    此部分雖並未提出任何單據或事證以為證明，惟本件事故致
    使原告乙○○○○○○四肢多處擦傷、戊○○顏面及右肘擦
    傷，原告所著衣物破損，在所難免，此部分要求原告提出購
    買之收據，尚有困難，被告復不爭執其數額，就原告請求衣
    物、安全帽破損部分之損害2,000元部分，本院認尚屬合理
    之請求，爰於原告戊○○、乙○○○○○○請求金額各1,00
    0元之範圍內准許之。惟摩托車照片部分，因該照片係原告
    於刑事案件審理中自行提出，並非因被告過失行為直接所致
    之損害，且原告就此部分支出，亦未提出任何事證為憑，自
    無從准許。
５、休養費4萬元部分：原告就此部分固提出購買藥品之收據9張
    ，金額共23,095元為據，惟為被告所否認，認此項支出並非
    必要，則原告就其購買之藥品與本件事故間之關聯性，自應
    舉證以明之，原告就此未能舉證，此部分請求，自亦無從准
    許。
(四)工作損失部分：原告乙○○○○○○主張其因本件事故受傷
    ，18個月以來，無法打零工，損失每日800元收入，請求被
    告賠償工作損失432,000元，惟就此部分，原告乙○○○○○○並未提出其從事任何工作之證明書可資佐證，且原告張
    宇合四肢挫傷之傷勢經本院向國泰醫院函查，該院認「病患
    張宇合四肢挫傷情形非必須專人看顧，惟可能因疼痛無法行
    走宜休養約一週。」，此有國泰醫院前揭函文在卷可查。若
    以原告張宇合因疼痛致無法行走，須休養一週為準，以每日
    最低標準薪資576元（依勞保最低工資每月17,280元除以30
    ）計算，原告乙○○○○○○所受工作損失，應以4,032元
    （576x7）為合理，逾此部分之請求，自無從准許。
(五)精神慰撫金部分：按慰藉金係以精神上所受無形之痛苦為準
    ，非如財產損失之有價額可以計算，究竟如何始認為相當，
    自應審酌被害人及加害人之地位、家況、並被害人所受痛苦
    之程度、與其家屬之關係暨其他一切情事，定其數額（最高
    法院48年臺上字第798號判例意旨參照）。查原告等因本件
    行車事故而受有上揭傷害，原告乙○○○○○○疼痛多日；
    原告戊○○並因此臉上有留下疤痕之虞，則原告等主張其精
    神上受有痛苦等情，應堪認非虛，則其依民法第195條之規
    定請求精神慰撫金，核屬有據。查原告戊○○事發時為國三
    在學學生，面臨升學壓力，驟遇事故，難免心情大受影響；
    而原告張宇合來自中國大陸，學歷為小學肄業，96年度利息
    所得收入共4,897元、97年度股利及利息所為收入共31,829
    元，名下除旺宏電子股份有限公司之投資一筆外，並無其他
    財產，至被告96年度薪資等收入共1,415,143元、97年度薪
    資收入共1,382,095元等情，業經本院依職權向稅務電子閘
    門函查明確，亦有稅務電子閘門財產所得調件明細表附卷可
    稽，爰斟酌兩造經濟狀況、原告所受傷害程度、被告之過失
    程度及肇事之經過等情狀，認原告請求慰撫金合計320,000
    元核屬過高，應予酌減為原告戊○○100,000元、原告乙○○○○○○40,000元，方屬公允，逾此數額之請求，為無理
    由，應予駁回。
(四)綜上所述，原告戊○○所受損害數額共計131,990元（即
    6,290+ 23,400+200＋1,100+1,000+100,000＝131,990元）
    ；原告乙○○○○○○所受損害數額為53,800元（5,503+2,
    543+722+1,000+4,032+40,000=53,800）。
四、再按損害之發生或擴大，被害人與有過失者，法院得減輕賠
    償金額或免除之，民法第217條第1項定有明文，又該項規定
    ，於被害人之代理人或使用人與有過失者，準用之，同條第
    3項亦規定甚明。查本件車禍之發生，固因被告上開注意義
    務之違反過失所致，惟查原告乙○○○○○○駕駛重機車於
    行經肇事路段，支線左轉車未讓幹道直行車先行，就事故之
    發生為有過失，且依臺灣省竹苗區車輛行車事故鑑定委員會
    鑑定結果為「一、張桂洪駕駛重機車，行經無號誌路口支線
    左轉車未讓幹道直行車先行，為肇事主因。二、甲○○駕駛
    自小客車，行經無號誌路口，超速行駛且未注意車前狀況，
    為肇事次因」亦認原告乙○○○○○○就本件車禍發生有上
    揭過失等情，有臺灣省竹苗區車輛行車事故鑑定委員會97
    年11月12日竹苗區970638號鑑定意見書可按（本院刑事庭97
    年度簡上字第106號卷宗第69頁至第71頁）。是原告乙○○○○○○於系爭事故發生時，行經肇事無號誌交岔路口，違
    反上開交通安全規則，終致肇事，其就本件車禍事故之發生
    亦與有過失。原告張宇合雖堅稱其無過失，惟其於事發時，
    確係支線道左轉車，本應禮讓被告駕車先行，惟原告乙○○○○○○並未禮讓直行車，即貿然左轉，自亦有過失，所辯
    其無過失云云，自非可採。原告戊○○就其使用人乙○○○○○○之過失，依前引規定，自應準用過失相抵之規定。本
    院審酌本件肇事情節，因雙方駕駛者均有過失，且雙方之過
    失行為均為本件車禍之肇事原因，爰依雙方過失之程度，及
    被告事發迄今，已逾兩年，仍未賠償原告分文，爰減輕被告
    賠償金額百分之60，即被告應賠償原告戊○○52,796元【計
    算式：131,990×40％＝52,796】、原告乙○○○○○○
    21,520元【計算式：53,800×40％＝21,520，元以下四捨五
    入】。
五、綜上所述，原告本於侵權行為之法律關係，請求被告賠償原
    告戊○○52,796元、原告乙○○○○○○21,520元，及均自
    起訴狀繕本送達被告之日即自97年7月2日起，至清償日止，
    按年息百分之5計算之利息，為有理由，應予准許。逾此範
    圍之請求，尚乏依據，應予駁回。
六、本判決第一項所命被告給付之金額未逾500,000元，應依民
    事訴訟法第389條第1項第5款之規定依職權宣告假執行，是
    原告陳明願供擔保聲請宣告假執行，核無必要，併此敘明。
七、本件事證已臻明確，兩造其餘主張及舉證，經審酌與判決結
    果尚不生影響，均不另論述，併予敘明。
八、據上論結，本件原告之訴為一部有理由，一部無理由，應依
    民事訴訟法第79條，判決如主文。
中    華    民    國    98    年    9     月    30    日
                  民事第一庭    法      官  蔡孟芳
以上正本，係照原本作成。
如對本判決上訴，須於判決送達後20日內向本院提出上訴狀。
中    華    民    國    98    年    9     月    30    日
                                書記官  李慧娟
附表：
┌───────────────────────────────────┐
│車牌號碼HSQ-791號機器腳踏車更新零件費用折舊之計算                     │
├──────┬────────────────────────────┤
│第一年折舊  │14830×0.536＝7948                                      │
├──────┼────────────────────────────┤
│第二年折舊  │(00000－0000)×0.536＝3688                              │
├──────┼────────────────────────────┤
│第三年折舊  │(00000－0000－0000)×0.536＝1711                        │
├──────┴───┬────────────────────────┤
│時價即折舊後之金額  │00000－0000－0000－0000＝1483                   │
├──────────┴────────────────────────┤
│備註：上列計算小數點以下均自動捨去                                    │
└───────────────────────────────────┘


司法院資訊處製作；財團法人民間司法改革基金會備份。
